臺灣臺中地方法院行政訴訟判決
110年度交字第323號
原      告  羅慶壽  
被      告  臺中市交通事件裁決處
                      設臺中市○○區○○○路00號
代  表  人  黃士哲    住同上
訴訟代理人  黃曉妍律師
上列當事人間交通裁決事件，原告不服被告民國110年7月14日中
市裁字第68-GU0000000號裁決書，提起行政訴訟，本院判決如下
：
    主  文
原處分撤銷。
訴訟費用新臺幣參佰元由被告負擔。
被告應給付原告新臺幣參佰元。 
    事實及理由
一、程序事項：按行政訴訟法第237 條之7 規定，交通裁決事件
    之裁判，得不經言詞辯論為之。本件屬交通裁決事件，依兩
    造所述各節及卷內資料其事證已臻明確，本院認無經言詞辯
    論之必要，爰不經言詞辯論而為判決。
二、事實概要：訴外人泰旺紙業有限公司所有號牌7260-N9號自
    用小客車（下稱系爭車輛），因原告拒不辦理過戶而遭交通
    部公路總局臺中區監理所於民國109年9月4日註銷汽車牌照
    。詎該車復於110年5月16日19時55分許，停放於臺中市○區○
    ○○路000號對面，因「汽車未領用有效號牌於道路停車(109.
    9.4拒不過戶註銷)」之違規行為，經臺中市政府警察局第三
    分局（下稱舉發機關）員警認原告車輛違反道路交通管理處
    罰條例第12條第4項之規定，乃逕行對車主即原告掣開第GU0
    000000號舉發違反道路交通管理事件通知單。被告續於110
    年7月14日以中市裁字第68-GU0000000號裁決書（下稱原處
    分），依道路交通管理處罰條例第12條第4項之規定，按期
    限內到案之基準，裁處原告第1階段罰鍰新臺幣（下同）3,6
    00元，牌照扣繳。原告不服，提起本件行政訴訟。
三、原告主張略以：關於拒不過戶的問題，並非我拒絕過戶，我
    沒有拒絕的理由？一、此車輛是泰旺紙業公司的資產，我沒
    有向泰旺紙業公司購買此車輛，所以沒有買賣的問題。二、
    泰旺公司是由陳玉霞、賴祈祥夫婦、呂萬堡、蕭阿煖夫婦、
    原告在民國88年共同出資組成，由陳玉霞擔任負責人。在民
    國104年7月31日，由陳玉霞、賴祈祥夫婦，無預警將公司停
    業且將公司資金全部捲款而逃，留下二部汽車，7260-N9與0
    318-P2，這期間曾經多次與陳玉霞、賴祈祥夫婦聯絡，希他
    們能出面解決公司後續問題，卻多置之不理，不得已才在10
    9年6月提出訴訟(109年度他字第6554號背信案件、109年度
    訴字第2539號)。三、就在同時間，賴祈祥有託修車廠莊先
    生，帶口信詢問是否要過戶車輛，當時亦是半信半疑，為何
    賴祈祥沒有撥電話或傳簡訊告知。當時怕會有麻煩，因為車
    輛是泰旺公司資產，不是我個人的，如果我過戶是否會有侵
    占公司資產的疑慮，有將公司情況告知傳話人，傳話人聽完
    後即離開，沒有表示任何意見。四、現在車輛違規，要我繳
    罰款，我不是公司負責人，也沒有購買此車輛，車輛亦不是
    我的名下。五、泰旺公司陳玉霞負責人已將車輛註銷，是否
    可以請陳玉霞負責人將車輛過戶由我們股東共同持有等語，
    並聲明：原處分撤銷，訴訟費用由被告負擔。
四、被告答辯則以：
  ㈠本件應適用之法律依據為道路交通管理處罰條例第12條第1項
    及第4項、第7條之2第1項第7款及第2項第4款、第3條第1、1
    0、11款、行政罰法第7條第1項等規定。
  ㈡案經轉據舉發機關分局110年8月16日中市警三分交字第11000
    31604號函復說明及員警職務報告略以：「查本案係員警逕
    行舉發案件，旨揭車輛為車牌拒不過戶註銷停放路旁違規行
    為符合本法第12條第4項處罰核無違誤，申訴人所陳與違規
    事實無涉」及「巡佐於巡邏時段發現有部註銷自小客車7260
    -N9號停放在復興北路公有道路上，另於110年5月16日19時5
    5分號聯絡廠商前來移置文心拖吊場，並依違反『道交條例』
    第12條第4項，逕行舉發」。
  ㈢次查交通部公路總局臺中區監理所110年8月9日中監車字第11
    00214032號函檢附之車輛異動登記書記載泰旺紙業有限公司
    於西元2020年8月27日星期四於自由時報G3借貸綜合資訊板
    登報「本公司泰旺紙業有限公司原有牌照號碼7260-N9及031
    8-P3業已於104年8月4日出讓交付實際所有人羅慶壽保管使
    用，請自登報之日起七日內出面協同辦理過戶登記，逾期本
    公司即逕向臺中區監理所辦理拒不過戶註銷牌照手續。車主
    ：泰旺紙業有限公司」，並於109年9月4日由臺中區監理所
    核准辦理拒不過戶註銷7260-N9號自小客車號牌。復查舉發
    機關檢附之採證照片，確認號牌7260-N9號小客車(下稱系爭
    車輛)於2021/05/16 19：55時停放於臺中市○區○○○路○○○○○○
    ○○○路000號「統華汽車」對面路旁。
　㈣原告主張被告認不足採，蓋因：㈠從上揭資料顯示，系爭車輛
    停車地點係臺中市○區○○○路○○○○○○○○○路000號「統華汽車」
    對面路旁，為可供公眾通行之處所，核屬道路交通管理處罰
    條例第3條「道路」之範圍。系爭車輛既已於109年9月4日因
    拒不過戶遭註銷牌照，即不得停放於道路上，認系爭車輛違
    規屬實，自應受罰。㈡依據前揭說明，本件訴訟審究範圍僅
    止於系爭車輛因「汽車未領用有效號牌於道路停車」之處分
    合法性，系爭車輛既已辦理拒不過戶註銷牌照，已產生構成
    要件效力。至於其先決問題即泰旺紙業有限公司與原告間因
    拒不過戶遭註銷汽車牌照之處分合法性，非本件訴訟所得審
    查等語，並聲明：原告之訴駁回，訴訟費用由原告負擔。
五、本院之判斷：
  ㈠按道路交通管理處罰條例第12條第1項、第4項分別規定：「
    汽車有下列情形之一者，處汽車所有人新臺幣3,600元以上1
    0,800元以下罰鍰，並禁止其行駛：……。」、「汽車未領用
    有效牌照、懸掛他車號牌或未懸掛號牌於道路停車者，依第
    1項規定處罰，汽車並當場移置保管及扣繳其牌照」。
　㈡另按，行政機關應依職權調查證據，不受當事人主張之拘束
    ，對當事人有利及不利事項一律注意，行政程序法第36條規
    定甚明。再按，行政裁罰爭訟案件係國家行使處罰高權的結
    果，與刑事罰類似，行政處分相對人並無責任自證無違規事
    實，且有「無罪推定」、「疑罪從無」原則之適用，又關於
    處罰要件事實，基於依法行政及規範有利原則，應由處罰機
    關負擔舉證責任，且必須使法院之心證達到完全確信之程度
    ，始可謂其已盡舉證之責，若未能達到完全確信之程度，事
    實關係即陷於真偽不明之狀態，則法院仍應認定該待證事實
    為不實，其不利益仍歸於應舉證之處罰機關，此有最高行政
    法院108年度判字第533號判決意旨足資參照。因此被告為處
    罰機關，對原告違章成立依法有調查、舉證責任，且被告對
    原告所為之處罰，尚須使法院之心證達到完全確信之程度。
  ㈢查本件如事實概要所述之情事，有舉發機關第GU0000000 號
    舉發違反道路交通管理事件通知單、車輛異動登記書暨切結
    書、交通部公路總局臺中區監理所110年8月9日中監車字第1
    100214032號函、車輛異動登記書、舉發機關110年8月16日
    中市警三分交字第1100031604號函、公路電子閘門查詢、員
    警職務報告書、違規車輛現場照片、舉發通知單明細、原處
    分、送達證書、違規資料查詢、汽車車籍查詢、車輛禁動查
    詢、駕駛人基本資料、公司基本資料等資料附卷可稽（見本
    院卷第49、51-79頁），堪信為真實。
  ㈣原告主張其無購買系爭車輛，系爭車輛亦非其名下等語，依
    上開說明，本件爭點在於「原告是否為系爭車輛之所有人」
    ?被告應就「原告為系爭車輛所有人」一節為證明。再者，
    原告與訴外人泰旺紙業有限公司之間，原告有無因受移轉而
    取得系爭車輛所有權，依民法民法第761 條第1 項前段，動
    產物權之讓與非將動產交付不生效力，倘僅有片面移轉之意
    ，或根本無交付行為，則系爭車輛所有權尚未移轉，故被告
    欲就「原告為系爭車輛所有人」為證明，自應亦應對該所有
    權移轉之要件盡其舉證之責。
  ㈤雖依交通部公路總局臺中區監理所110年8月9日中監車字第11
    00214032號函檢附車輛異動登記書暨切結書（見本院卷第53
    -54頁）所示，有記載訴外人泰旺紙業有限公司將系爭車輛
    出讓交付予原告保管使用之文字，然按卷附車別查詢擷圖、
    舉發通知單明細、汽車車籍查詢（見本院卷第61頁下方、第
    63、73頁）可知，系爭車輛車主姓名仍登記為訴外人泰旺紙
    業有限公司，與上開資料不相符合，甚或連本件舉發通知單
    （見本院卷第49頁）車主姓名亦為泰旺紙業有限公司，則原
    告是否為系爭車輛車主，尚非無疑。況且被告亦無提出原告
    有受訴外人泰旺紙業有限公司實際將系爭車輛交付之證明。
    又拒絕辦理過戶為消極事實，應無令原告對消極事實為舉證
    之理。而被告之舉證未能使本院之心證達到完全確信之程度
    ，難認原告為系爭車輛車主，原處分認定原告為車主並對其
    處罰，尚嫌速斷，原告主張原處分違法，應認可採。
六、綜上所述，被告並未確實舉證原告為系爭車輛之車主，則被
    告依道路交通管理處罰條例第12條第4項，以原處分裁處原
    告，容有違誤，原告訴請撤銷，為有理由，應予准許。
七、本件第一審裁判費為300元，應由敗訴之被告負擔，爰確定
    第一審訴訟費用額如主文第2項所示。
據上論結，本件原告之訴為有理由，依行政訴訟法第98條第1項
前段、第237條之7、第237條之8第1項、第237條之9、第236條、
第104條、民事訴訟法第93條，判決如主文。 
中　　華　　民　　國　　111 　年　　1 　　月　　14　　日
　　　　　　　　　行政訴訟庭　法　官　楊萬益
以上正本證明與原本無異。
如不服本判決，應於判決送達後20日內，向本院提出上訴狀，其
未表明上訴理由者，應於提出上訴後20日內向本院補提理由書（
均須按他造人數附繕本）。上訴理由應表明關於原判決所違背之
法令及其具體內容，或依訴訟資料可認為原判決有違背法令之具
體事實。
中　　華　　民　　國　　111 　年　　1 　　月　　17　　日
　　　　　　　　　　　　　　　書記官　林柏名